臺灣高等法院民事裁定
111年度重再字第1號
再審原告    王紹堉  

訴訟代理人  李復甸律師
            林繼恆律師
            陳昶安律師
再審被告    鄭孝孝（別名鄭綿綿）


訴訟代理人  鄭涵雲律師
            雷宇軒律師
上列當事人間請求清償債務事件，再審原告對於中華民國108年5
月22日本院106年度上字第1052號確定判決提起再審之訴，本院
裁定如下：
    主  文
再審之訴駁回。
再審訴訟費用由再審原告負擔。
    理  由
一、按再審之訴，應於30日之不變期間內提起。前項期間自判決
    確定時起算，判決於送達前確定者，自送達時起算，其再審
    之理由發生或知悉在後者，均自知悉時起算。民事訴訟法第
    500條第1項、第2項前段定有明文。又提起再審之訴，應依
    同法第501條第1項第4款規定，表明再審理由，及關於再審
    理由並遵守不變期間之證據，此為必須具備之程式，其未表
    明者，無庸命其補正（最高法院60年台抗字第538號判決先
    例參照）。又按前訴訟程序事實審言詞辯論終結前已經存在
    之證物，當事人不知有此致未斟酌現始知之，或知有該證物
    之存在而因當時未能檢出致不得使用，嗣後檢出之該證物，
    固可稱之為民事訴訟法第496條第1項第13款所定得使用未經
    斟酌之證物，惟必須當事人在客觀上確不知該證物存在致未
    斟酌現始知之，或依當時情形有不能檢出該證物者始足當之
    ，倘按其情狀依一般社會之通念，尚非不知該證物或不能檢
    出或命第三人提出者，均無該條款規定之適用。且當事人以
    發現得使用未經斟酌之證物為再審理由者，並應就其在前訴
    訟程序不能使用之事實，依民事訴訟法第277條前段規定負
    舉證責任（最高法院98年度台上字第1258號判決、30年抗字
    第443號判決先例意旨參照）。
二、經查：
　㈠再審原告先前對於本院106年度上字第1052號民事判決（下稱
    原確定判決）提起第三審上訴，經最高法院於民國109年9月
    30日以109年度台上字第2114號判決駁回上訴確定，並於109
    年10月20日送達再審原告，此據本院依職權調閱原確定判決
    卷宗核閱無誤，且有送達回證足憑（見最高法院109年度台
    上字第2114號卷第187頁、第189頁）。再審原告遲於110年1
    2月27日始提起本件再審之訴，此有再審之訴狀上之本院收
    狀戳章在卷可佐（見本院卷第3頁），已逾30日之不變期間
    。
　㈡再審原告主張其係於110年12月1日至永安公司辦公室（地址
    ：臺北市○○區○○○路0段00號6樓之11）整理文件時，意外發
    現「再審原告及永安公司持有股票明細」（再證1）、「環
    亞大飯店股票」（再證2）、「再審被告個人借款明細表」
    （再證3）、「環亞飯店公司股票辦理信託的讓與擔保清單
    」（再證4）、「協議書」（再證5）、「美國加州銀行歷史
    股價表」（再證6）、「美國加州銀行股票及所擔保金額對
    照表」（再證7）、「90年8月14日涂秋紅所製借款債務明細
    表」（再證8），始知悉並發現該等證物之存在，業於30日
    之不變期間內依民事訴訟法第496條第1項第13款規定，提起
    本件再審之訴云云（見本院卷第10頁、第13頁、第17頁），
    然再審原告僅泛稱因前開證物係距今近20年前之股票及相關
    文件，事隔多年，其不復記憶該等文件之存在，故於前訴訟
    程序中未能使用云云（見本院卷第11頁），而未於再審起訴
    狀中表明於起訴前30日內（110年11月26日以後）始知悉此
    等證物存在之證據，亦未證明其在前訴訟程序不能使用該等
    證物之事實，難認已符合民事訴訟法第500條第1、2項所定3
    0日不變期間。
　㈢綜上所述，再審原告提起本件再審之訴，已逾30日之不變期
    間，其既未表明就再審理由，遵守不變期間之證據，揆諸前
    開說明，本件再審之訴為不合法，應予駁回。
三、爰裁定如主文。 
中　　華　　民　　國　　111 　年　　3 　　月　　14　　日
                  民事第十九庭  
                      審判長法　官  魏麗娟
                            法　官  潘進柳 
                            法　官  郭佳瑛 
正本係照原本作成。
如不服本裁定，應於收受送達後10日內向本院提出抗告狀，並應
繳納抗告費新臺幣１千元。
中　　華　　民　　國　　111 　年　　3 　　月　　15　　日
　　　　　　　　　　　　　
　　　　　　　　　　　　　  書記官  黃麗玲